【裁判字號】    98,交聲,324
【裁判日期】    981130
【裁判案由】    違反道路交通管理處罰條例聲明異議
【裁判全文】
臺灣基隆地方法院交通事件裁定         98年度交聲字第324號
移送機關即
原處分機關    交通部公路總局臺北區監理所基隆監理站
聲明異議人
即受處分人    乙○○
上列聲明異議人即受處分人因違反道路交通管理處罰條例案件，
對於交通部公路總局臺北區監理所基隆監理站於98年8 月5 日所
為之處分( 原處分案號：基監字第裁42-C00000000號) ，聲明異
議，本院裁定如下：
    主  文
原處分撤銷。
乙○○不罰。
    理  由
一、原處分意旨略以：本件聲明異議人即受處分人乙○○（下稱
    異議人）於民國97年7 月10日下午4 時30分許，騎乘所有車
    號P6N -189號重型機車，行經新台五路東亞貨櫃場前之設有
    燈光號誌管制之交岔路口時闖紅燈，經臺北縣政府警察局汐
    止分局（下稱舉發單位）員警丙○○當場攔停，並依道路交
    通管理處罰條例第53條第1 項之規定掣單舉發，異議人拒絕
    簽收上開道路交通管理事件通知單，亦未於應到案日期（97
    年7 月25日）前到案聽候裁決，交通部公路總局臺北區監理
    所基隆監理站（下稱原處分機關）乃於98年8 月5 日，依據
    道路交通管理處罰條例第53條第1 項及第63條第1 項之規定
    ，以基監字第裁42-C00000000號裁決書，逕行裁處異議人罰
    鍰新臺幣（下同）4,500 元，併記違規點數3 點等語。
二、聲明異議意旨略以：異議人於通過經警舉發違規之交岔路口
    時，異議人行向之燈光號誌係綠燈，原處分機關裁決有誤，
    爰具狀聲明異議，請求撤銷原處分等語。
三、按法院受理交通事件，準用刑事訴訟法之規定，道路交通管
    理處罰條例第89條前段定有明文，是刑事訴訟法第154 條第
    2 項「犯罪事實應依證據認定之，無證據不得認定犯罪事實
    。」之規定及最高法院76年臺上字第4986號判例「認定犯罪
    事實所憑之證據，雖不以直接證據為限，間接證據亦包括在
    內。然而無論直接證據或間接證據，其得為訴訟上之證明者
    ，須於通常一般之人均不致有所懷疑，而得確信其為真實之
    程度者，始得據為有罪之認定。倘其證明尚未達到此一程度
    ，而有合理之懷疑存在，而無從使事實審法院得有罪之確信
    時，即應由法院為諭知被告無罪之判決。」所揭示刑事訴訟
    法上法院認定事實之最重要原則，於法院審理行為人違反道
    路交通管理處罰條例案件時，當有其適用。易言之，法院於
    審理行為人違反道路交通管理處罰條例案件，當踐行完畢調
    查證據程序後，為事實之認定時，如就原處分機關所認定之
    行為人違規事實仍有合理之訴訟上懷疑，而無法確信行為人
    確有該當於道路交通管理處罰條例各該處罰條文之構成要件
    事實時，此際即應依訴訟上之待證事實「倘有懷疑，則從被
    告之利益作解釋」之證據法則，作對受處分人有利之認定。
四、訊據異議人堅詞否認有何「闖紅燈」之違規行為，並以前詞
    置辯，經查：
  (一)異議人於97年7 月10日下午4 時30分許，騎乘所有車號P6N-
    189 號重型機車，行經臺北縣汐止市○○○路東亞貨櫃前之
    設有燈光號誌管制之交岔路口時，為在該路口執行交通稽查
    勤務之臺北縣政府警察局汐止分局員警認其有「闖紅燈（直
    行）」之違規行為而當場予以舉發，有臺北縣政府警察局北
    縣警交字第C00000000號舉發違反道路交通管理事件通知單
    影本1 紙、臺北縣政府警察局汐止分局98年8月1日北縣警汐
    交字第0980028256號書函影本1 份、交通部公路總局臺北監
    理所基隆監理站98年8月5日基監字第裁42-C00000000號裁決
    書正本1紙在卷可稽，堪以認定。
  (二)本件舉發單位員警目擊異議人有「闖紅燈」之交通違規行為
    ，而當場攔停異議人，並掣單舉發，則於異議人否認有原處
    分機關裁決意旨所指「闖紅燈」之交通違規行為時，自應由
    原處分機關舉證證明異議人確有如裁決意旨所載「闖紅燈」
    之交通違規行為，而查，原處分機關裁處異議人有「闖紅燈
    」之交通違規行為，主要係依據舉發單位員警之舉發，則本
    件舉發員警自有到庭證述目擊異議人「闖紅燈」情形之必要
    。是證人即當日負責攔停之員警丙○○於98年10月16日經本
    院傳喚到庭時固結證稱：舉發當日係與同事甲○○警員共同
    執行下午4-6 時取締交通違規勤務，執行地點在臺北縣汐止
    市○○○路與東亞貨櫃前50公尺（站立地點位於其庭呈編號
    1照片以紅筆標示P之位置，照片見本院卷第24頁），當日下
    午4 時30分許，發現異議人沿新台五路，由臺北往基隆方向
    行駛，於其行向之交通號誌為紅燈時，闖越紅燈直行（異議
    人係闖越如編號1 照片所示以紅筆圈出之交通號誌），我在
    異議人行向燈號紅燈亮起後心裡默數1-5，大約5秒過後，才
    看到異議人車輛闖越紅燈，因而認異議人有「闖紅燈」之交
    通違規行為，乃予以攔停，並掣單舉發等語。然證人丙○○
    於同日另證稱：「因異議人行向係處於上坡路段，所以當日
    其站立舉發地點沒有辦法看到異議人行向之停止線，其第一
    眼看見異議人車輛時，異議人的位置已經超過東亞貨櫃的T
    字形路口（見本院卷第27頁，證人庭呈現場圖所示【異議人
    地方】位置）」，再參以證人庭呈舉發違規地點編號6 照片
    所示（見本院卷第26頁），異議人行向確處於上坡路段，證
    人站立地點確無法看見異議人行向之停止線，足證本件舉發
    異議人違規之員警丙○○並未親眼目睹異議人「闖紅燈」之
    行為，且以丙○○證述係在異議人車輛已超越舉發違規路口
    後始看見異議人車輛之情形而言，異議人辯稱係在其行向為
    綠燈時通過其行向之停止線，即非全然無稽，據此，證人丙
    ○○之證言即無足證明異議人確有「闖紅燈」之交通違規行
    為。
五、綜上所述，證人丙○○之證言既不能證明異議人於上開時、
    地有騎乘機車行經有燈光號誌管制之交岔路口闖紅燈之違規
    事實，原處分機關未予詳查，徒憑原舉發機關之舉發，即對
    異議人為首揭之處分，難認適法；此外，本院復查無其他積
    極證據足認異議人確有原處分機關所認定之違規行為，揆諸
    前揭說明，自應撤銷原處分，依法為異議人不罰之諭知。
六、據上論結，應依道路交通案件處理辦法第20條，裁定如主文
    。
中    華    民    國    98    年    11    月    30    日
                  交通法庭法  官  劉桂金
以上正本證明與原本無異。
對於本件裁定如有不服，應於收受送達後5日內，向本院提出抗
告書狀，敘述抗告之理由，抗告於臺灣高等法院。
中    華    民    國    98    年    11    月    30    日
                          書記官  劉如純


司法院資訊處製作；財團法人民間司法改革基金會備份。
